---
title: "EDA MyAnimeList"
author: "Kacper Janusz"
date: "2026-01-11"
output:
  html_document: default
  pdf_document: default
  word_document: default
---

```{r setup, include=FALSE}
knitr::opts_chunk$set(echo = TRUE)
knitr::opts_chunk$set(warning = FALSE, message = FALSE) 
```
## Słowem wstępu

Wśród dostępnych treści rozrywkowych w Polsce, coraz większą popularność zdobywa gatunek ["Anime"](https://pl.wikipedia.org/wiki/Anime).  
Jest to japoński nurt, w którym tworzone są seriale oraz filmy, których główną charakterystyczną cechą 
jest kreowanie opowieści w kreskówkowym świecie, O bardzo specyficznej stylistyce - nieproporcjonalne wymiary 
twarzy, wielkie oczy, kolorowe włosy. W Polsce coraz częściej można się zetknąć z napływem tytułów
filmowych w kinach, wobec czego uznałem, że jest to doskonała okazja do przebadania społeczności widzów "anime", 
oraz poszukanie pewnych wzorców i ciekawych insightów na temat preferencji tej części społeczeństwa.

## Pochodzenie datasetu
Wszystkie dane przedstawiane w poniższym arkuszu pochodzą z portalu [MyAnimeList.net](https://myanimelist.net).  
Jest to jeden z największych portali internetowych, który posiada informacje na temat wszystkich tytułów japońskich seriali rysunkowych, które były, są i będą wydawane.
Na portalu kaggle pojawia się co roku zestawienie wszystkich tytułów, od najstarszych istniejących rekordów, aż po te, zgromadzone w roku których dotyczy
dataset. Pochodzi ono dokładnie z danych wyżej wspomnianego serwisu. (Na potrzeby bardziej wnikliwych analiz, deweloperzy udostępnili również API).
Ja w analizie posłużę się [danymi w 2023](https://www.kaggle.com/datasets/dbdmobile/myanimelist-dataset?select=user-filtered.csv) roku, z prostego powodu - jest to najlepiej przygotowany dataset wśród tych z pozostałych lat. Wybrałem ten,
który został przez autora wstępnie przefiltrowany, wobec czego proces schematyzowania zestawu danych powinien przebiec sprawniej.  

Zdania podświetlone na <span style="background-color: yellow">żółto</span> są moim zdaniem ciekawymi wątkami które rozwinąłem, jednak pozostają otwarte do dalszej analizy i interpretacji przez czytelnika. Wierzę, że lektura poniższych statystyk da Państwu ogólny pogląd na strukturę społeczności fanów anime i pozwoli być może złapać inspirację, a nawet zachęcić do zagłębienia się w jeden z fantastycznych światów.

## Użyte biblioteki
```{r}
library(mice)
library(ggplot2)
library(dplyr)
library(stringr)
library(tidyverse)

```

## Wstępna analiza

```{r Import + struktura}
dataset <- read.csv("anime-filtered.csv")
str(dataset)
```

Nasz dataset składa się w sumie z 25 kolumn i 14952 rekordów. Może się to wydawać kolosalna liczba w konteście skali tej analizy,
jednak sądzę, że w tym przypadku dobrze jest mieć jak najwięcej datapointów - potencjalne korelacje będą na większej próbie.

```{r}
summary(dataset)
```
### Opis kolumn
Mamy 25 kolumn, w których mamy dane ilościowe, jakościowe, oraz widać od razu, że pewne z nich doskonale byłoby przekonwertować na factory.  
Kolumny "anime_id", "Name", "English.name", "Japanese.name" to kolumny, które pomagają rozpoznać, o który tytuł dokładnie chodzi. Nie potrzebujemy ich wszystkich na potrzeby naszej analizy, postanowiłem zostawić wyłącznie "English.name" które pozostanie pod nazwą "Name"  
```{r}
dataset$Japanese.name <- NULL
dataset$anime_id <- NULL
dataset$Name <- dataset$English.name
dataset$English.name <- NULL

```

Kolumna "Synopsis" to streszczenie konkretnego tytułu, na ten moment nie znajduję przyczyny, aby ją pozostawić. Potencjalnie możnaby dokonać analizy, jak bardzo emocjonalne są powyższe opisy i jak bardzo mogą wpływać na opinię oglądających, jednak pozostawiam ten temat jako opcjonalny na później.  

```{r}
dataset$sypnopsis <- NULL
```

Kolumny "Type", "Episodes", "Aired", "Premiered", "Duration", "Rating"  odnoszą się typowo do okresu release'u produkcji, czyli mówią nam w skrócie: Gdzie, kiedy, i w ilu odcinkach był emitowany serial/film, ile trwał każdy z odcinków, jakie miał ograniczenia wiekowe oraz kiedy pojawiła się w ogóle pierwsza oficjalna wzmianka o nim.  

"Source" oznacza, czy produkcja jest bazowana na opowieści z książki, czy też jest to oryginalna fabuła.  

Mamy również dosępne kilka kolumn, dzięki którym będzie można stworzyć charakterystykę wypuszczanych anime przez konkretne studia "Studios", wydawców "Licensors" oraz producentów "Producers.  

Następna grupa wartości związana jest już stricte ze społecznością fanów anime, ponieważ kolumny "Ranked", "Score" oraz "Popularity" odpowiadają kolejno za miejsce w tabeli najlepszych tytułów, średni wynik punktowy oraz miejsce w tabeli tytułów, które najczęściej były oglądane i oceniane.  

Ostatnia grupa kolumn, to te mówiące o zachowaniu widzów: "Members" mówi dokładnie ile osób oceniło/obejrzało/jakkolwiek "ruszyło" daną produkcję, "Favorites" to dla ilu produkcja znajduje się w kategorii "ulubione", "Watching" to ile osób obecnie ogląda dany tytuł (na co trzeba brać poprawkę ponieważ w wielu przypadkach użytkownicy nie odznaczają obejrzanych już tytułów), "Completed" jako ukończony tytuł, "On.Hold" oznacza, że osoba wstrzymała oglądanie, a "Dropped" to metryka mówiąca ile osób nie skończyło sezonu/filmu, porzucając zakończenie wraz z puentą całego tytułu. 

Najważniejszą z nich jednak zostawiłem na koniec - "Genre", czyli gatunek. Moim zdaniem będzie to bardzo przydatna informacja podczas analizy preferencji użytkowników. Wierzę, że uda się z niej wyciągnąć najwięcej spostrzeżeń.  

```{r}

md.pattern(dataset)

```
## Braki danych
Przefiltrowany dataset posiada przeszło 14 tysięcy rekordów, a mimo to zdarzyły się takie, które nie posiadają pewnych informacji. "Rating" to jednak kategoria wiekowa, więc można przypuszczać, że są seriale, które nie miały przyznanej żadnej kategorii, być może przez to, że jeszcze nie wyszły, a może właśnie dlatego, że są tak stare. Postanowiłem zostawić te tytuły i zachować ostrożność podczas filtracji.

Natomiast czyha jedno zagrożenie które odkryłem w późniejszym etapie analizy (jest to swego rodzaju wiadomość z przyszłości)

```{r}

dataset %>%
  filter(Name == "Unknown") %>%
  summarise(n())
```

Dlatego odsiewam nieznane tytuły - moim zdaniem każda licząca się produkcja, powinna mieć tytuł. W ten sposób znika nam blisko połowa rekordów.

```{r}
dataset <- dataset %>%
  filter(Name != "Unknown")

```

## Porządkowanie struktury datasetu
Przechodzę do konwersji arkusza do postaci, w której będę mógł nim swobodnie manipulować
Mam kolumny, które wprost proszą się o konwersję na factor.

```{r Factory wstępne}
table(dataset$Type)
dataset$Type <- as.factor(dataset$Type)
table(dataset$Source)
dataset$Source <- as.factor(dataset$Source)
table(dataset$Rating)
dataset$Rating <- as.factor(dataset$Rating)
```

Ale mam też takie, które choć bym chciał, nie jestem w stanie przekształcić w nieinwazyjny sposób. Kolumny takie jak:

```{r }
length(unique(dataset$Studios))
length(dataset$Studios)
length(unique(dataset$Producers))
length(dataset$Producers)
length(unique(dataset$Licensors))
length(dataset$Licensors)
```

Pasowałyby jako factor, ale tych wartości jest zbyt wiele, blisko 9-15% całego datasetu, więc pozostawiam je jako napis.

I szczególnie ta, w której pokładam najwięcej nadziei:

```{r}
head(dataset$Genres)
length(unique(dataset$Genres))
```

Posiada one wiele rekordów rodzielonych przecinkami, więc zdecydowałem się na potrzeby badań, skorzystać z pakietu "stringr" który pomoże mi po prostu wykryć w ciągu znaków konkretny gatunek.  

Jeszcze tylko kilka poprawek typu zmiennych: 

```{r}
dataset$Episodes <- as.numeric(dataset$Episodes)

```

Kłopotliwa okazuje się również rubryka długości trwania odcinka, ponieważ zawiera dane w niewygodnym formacie

```{r}

str(dataset$Duration)

```

Stringr tutaj nie pomoże przez fakt że musimy znaleźć łańcuch, którego nie włączamy w zwracaną wartośĆ. Jedyny znany mi sposób żeby przekonwertować te dane na liczbowe (w moim założeniu na minuty), to wyrażenia regularne, które umożliwiają wyszukanie patternu, ale zwrócenie wartości, która leży przed nim. Na szczęście kolumna jest dość jednolita i polega tylko na tym, że to liczb dołączone są przypisy jednostek czasu. Wobec tego wyszukam sobie kolejno godzin, minut i sekund oraz przeliczę na minuty.

```{r}
convert_to_minutes <- function(x){
  hours <- as.numeric(str_extract(x, "\\d+(?=\\s*hr)")) %>% replace_na(0)
  minutes <- as.numeric(str_extract(x, "\\d+(?=\\s*min)")) %>% replace_na(0)
  seconds <- as.numeric(str_extract(x, "\\d+(?=\\s*sec)")) %>% replace_na(0)
  
  return((hours*60)+minutes+(seconds/60))
}

dataset$Duration <- convert_to_minutes(dataset$Duration)

str(dataset$Duration)

```

Dodatkowo pipe i funkcja replace_na posłuży ustawieniu domyślnej wartości na 0 w razie uzyskania NA.

Finalny kształt datasetu:

```{r}
str(dataset)

```

## Analiza danych

### Score

Przechodzę do wstępnej analizy liczb, dostępnych w naszym datasecie.  
Na pierwszy ogień przeanalizuję końcową ocenę użytkowników, dzięki czemu dowiemy się, w jakim zakresie (0-10) wystawiane są najchętniej oceny


```{r}

min(dataset$Score)
max(dataset$Score)
```

Dane wahają nam się od 2.01 do 9.19, więc biorąc pod uwagę skalę 10-cio stopniową, nie mamy pełnej rozpiętości danych. To wskazuje, że nie ma tytułów, które byłyby jednogłośnie okrzyknięte arcydziełem, ani też tragicznych produkcji. Mimo to, są ekstrema i na pewno coś kierowało odbiorcami, żeby tak ocenić dane anime.


```{r}

mean(dataset$Score)
median(dataset$Score)

```

Średnia i mediana znajdują się z drobnym błędem dokładnie w tym samym punkcie. Mamy tutaj idealną symetrię? Ciekawa sprawa, zobaczmy rozkład tej zmiennej.


```{r}
ggplot(dataset, aes(x=Score))+
  geom_histogram(binwidth=.1)
ggplot(dataset, aes(x=Score))+
  geom_histogram(binwidth=.1)+
  xlim(5, 7)
```

I sprawa staje się jasna. Pierwszy rzut oka wskazuje nam dwie rzeczy - jest widoczny delikatny rozkład z centrum oscylującym wokół 6.7, natomiast jest też punkt 6.5 który zdaje się być gigantyczną odstającą daną. To tłumaczy skąd mediana i średnia mają taką wartość. Na tą potrzebę mogę spróbować ustawić skalę Y jako logarytmiczną

```{r}

ggplot(dataset, aes(x=Score))+
  geom_histogram(binwidth=.1)+
  scale_y_log10()
```

Teraz lepiej widac rozkład danych nieodstających. Warto byłoby sprawdzić, o co chodzi z tym punktem 6.5. Odfiltruję zakres od 6.4 do 6.6 aby być pewnym, że złapiemy wszystkie, które otaczają 6.5 i wyznaczę im wskaźniki pozycyjne.

```{r}

odstajace <- dataset %>%
  filter(Score >= 6.4 & Score <= 6.6)
summary(odstajace$Ranked)
```

Biorąc pod uwagę wartość popularności (im niższa tym wyżej w rankingu = popularniejszy tytuł), mediana pokazuje, że znaczna część danych jest w okolicy trzeciego kwartyla, wobec czego można wnioskować, że rozkład ma skośność lewostronną. Być może jest to wartość domyślna, przypisywana automatycznie? Nie wygląda to bynajmniej naturalnie i ja traktuję to jako daną odstającą. Poniższe badania przeprowadzę na grupie odfiltrowanej z tego zakresu

```{r}
filtered <- dataset %>%
  filter(Score <= 6.5 | Score >= 6.52)

mean(filtered$Score)
median(filtered$Score)
sd(filtered$Score)
var(filtered$Score)

ggplot(filtered, aes(x=Score))+
  geom_histogram(binwidth=.1)

```

Mediana wyszła dzięki temu wyższa. Jest wyższa od średniej co każde wnioskować, że skośność również jest lewostronna, ale minimalna. Rozkład ma teraz kształt, który można porównać do rozkładu normalnego. Jaka obserwacja się nasuwa? Użytkownicy chętnie oceniają produkcje ponad połowę skali, i są to głównie wartości w przedziale 5-9 punktów. Rozkład ma wybicie nieco ponad wynikiem 7 gwiazdek (ponieważ to jednostka stosowana w MAL'u), co może wskazywać, że <span style="background-color: yellow">ludzie mogą mieć tendencję do traktowania siódemki jako "złoty środek" - nie jest to tytuł wybitny, nie jest on średni, jest dobry, w sam raz pomiędzy 5 a 9</span>, ponieważ 10 to już byłoby arcydzieło. Wariancja i odchylenie w granicy jedynki, mamy tutaj dane skupione wokół centrum o niskiej zmienności.

### Type

Zerknijmy na jedną z naszych zmiennych factorowych
```{r}
table(dataset$Type)

filtered %>%
  group_by(Type) %>%
  summarise(
    srednia = mean(Score),
    mediana = median(Score),
    maksimum = max(Score),
    minimum = min(Score),
    odchylenie = sd(Score)
    )

```

Przefiltrowanie po rodzaju emisji daje nam pierwszy rzut oka na preferencje użytkowników. Największe odchylenie ocen jest w przypadku filmów, potem blisko jednej całości jest przy "ONA" (Original Net Animation czyli emisja w internecie), najmniejsze wahanie widać w przypadku Special czyli dodatków do poszczególnych serii, na zasadzie spin-offów czy bonusu dla fanów. Pojawiają się pierwsze pytania w mojej głowie: Dlaczego to Movie jest najbardziej zróżnicowane względem oceny, a Special najmniej? Moja hipoteza jest taka, że widzowie kinowi podchodzą do produkcji bardziej emocjonalnie, być może ze względu na atmosferę panującą w sali kinowej, a może dlatego, że seansy w porównaniu do streamingu kosztują więcej, więc ludzie są bardziej krytyczni wobec nich. Special natomist to kategoria skierowana do fanów, wobec czego mogą być nią zainteresowane osoby, które obejrzały całą serię bazową, i chcą więcej. Dodatkowo, w przypadku Speciali, minimum również jest wyższe. Warto byłoby zerknąc dodatkowo na metrykę popularności, co doda tym danym głębię.

```{r}
filtered %>%
  group_by(Type) %>%
  summarise(
    minimum = min(Popularity),
    kwart1 = quantile(Popularity, 0.25),
    mediana = median(Popularity),
    kwart3 = quantile(Popularity, 0.75),
    maksimum = max(Popularity)
    )
```

Wyjaśnia nam się różnica między odcinkami specjalnymi a filmami - te pierwsze mają mniejszą popularność. Ich rozkład jest bardziej przesunięty w prawą stronę względem filmów, co można ukazać na histogramie

```{r}
films <- filtered %>%
  filter(Type == "Movie")
specials <- filtered %>%
  filter(Type == "Special")

ggplot(films, aes(x=Popularity))+
  geom_histogram()
ggplot(specials, aes(x=Popularity))+
  geom_histogram()
```

Wychodzi na to, że filmy są albo dobre, albo niedobre (moim zdaniem bardzo uniwersalna prawda), jednak histogram rzeczywiście pokazuje kształt wielbłąda o garbie blisko czołówki rankungu, a drugi za połową. Zobaczmy jeszcze na statystyki liczbowe mówiące o liczbie widzów

```{r}
filtered %>%
  filter(Type== "Movie") %>%
  summarise(
    suma_interakcji = sum(Watching, Completed, On.Hold, Dropped), 
    srednia = mean(Completed),
    mediana = median(Completed)  
  ) 

filtered %>%
  filter(Type== "Special") %>%
  summarise(
    suma_interakcji = sum(Watching, Completed, On.Hold, Dropped), 
    srednia = mean(Completed),
    mediana = median(Completed)  
  ) 
```

Wygląda na to, że moje wcześniejsze stwierdzenie nie jest tak dalekie prawdzie. Rzeczywiście łączna liczba, oraz średnia interakcji jest wyższa, ale jednak mediana jest wyższa w przypadku Speciali. To pozwala wysnuć domysł, że <span style="background-color: yellow">społeczności zgromadzone wokół jednego tytułu dość wiernie mu towarzyszą</span>, generując pod bonusowymi odcinkami bardziej przewidywalną oglądalność, niż w przypadku filmów, na które ludzie mogą iść pod wpływem tzw hype'u.  

```{r}

ggplot(filtered, aes(x=Popularity, y=Score, color=Type))+
  geom_point()
```

W tym przypadku widać doskonale czarnego konia, którym jest kategoria "TV" mająca przewagę wśród najpopularniejszych serii, oraz również przodująca pod kątem wyniku punktowego. Gdy spojrzymy ponownie na tabelkę z medianą i średnią, rzeczywiście to TV przoduje. Również TV posiada rekord o najwyższym ustanowionym wyniku punktowym, warto się przyjrzeć, co to dokładnie za seria. Wezmę od razu 3 tytuły z najlepszą oceną:
```{r}
filtered %>%
  filter(Type=="TV") %>%
  arrange(desc(Score)) %>%
  slice_max(Score, n=3)
```

Otrzymaliśmy czołówkę, uważaną za najlepsze tytuły wszechczasów (przez większość). Warto zauważyć, że dwa pierwsze tytuły bazują na tzw. "Mandze" czyli Japońskiej wersji komiksów. Trzecia natomiast bazowana jest na "Visual Novel" czyli książce przeplatanej sporadycznie grafikami. Spróbuję rozrysować podobny scatterplot jak wyżej

```{r}
ggplot(filtered, aes(x=Popularity, y=Score, color=Source))+
  geom_point()
```
Jest to ciekawy wykres, ale zbyt barwny. Zobaczmy jakie są najliczniejsze gatunki i one zostaną.

```{r}
table(filtered$Source)
clear_sources <-filtered %>%
  group_by(Source) %>%
  filter(Source=="Manga" | Source == "Original" | Source== "Game")  
ggplot(clear_sources, aes(x=Popularity, y=Score, color=Source))+
  geom_point()

```

Teraz lepiej widać, że zdecydowana <span style="background-color: yellow">większość topowych Anime oparta jest na mandze</span>. Być może wynika to z sentymentu widzów, którzy znają już historię, a teraz mają okazję doświadczyć ekranizacji ich ulubionych postaci? A może ekranizacje mang są po prostu doskonałe i nie ma znaczenia czy ktoś tą mangę zna czy nie, ona mimo wszystko trzyma pewien poziom? Jako osoba, która od pięciu lat interesuje się tym środowiskiem, osobiście mam wrażenie, że oba stwierdzenia mają pokrycie w empirii. Trzeci source czyli gry, to bardzo rozproszony zbiór punktów, który nie charakteryzuje się zwiększoną obecnością ani w czołówce, ani w peletonie. Oglądając tak te punkty, aż prosi się o zbadanie korelacji

```{r}
correlations <- filtered %>%
  group_by(Source) %>%
  summarise(
    korelacja = cor(Popularity, Score, method = "pearson")
  )
print(correlations)
```

Najjaśniejsza korelacja widnieje w przypadku radio i muzyki, jednak na poprzednim scatterplocie piosenki zajmowały zdecydowanie miejsce na końcowych lokatach. Później silna korelacja jest w przypadku książki, Mangi, Originalu i Visual Novelki a także 4-koma mangi, czyli takiej opowieści komiksowej, która nakierowana jest na skecz sytuacjyjny i wobec czego jest zamknięta w czterech właśnie panelach na stronie.

### Episodes

Kolejna kolumna, czyli liczba odcinków danej serii

```{r}
summary(filtered$Episodes)

filtered$Episodes <- as.numeric(filtered$Episodes)
ggplot(filtered, aes(x=Episodes))+
  geom_histogram(binwidth=1)

filtered$Episodes <- as.numeric(filtered$Episodes)
ggplot(filtered, aes(x=Episodes))+
  xlim(0,50)+
  scale_y_log10()+
  geom_histogram(binwidth=1)


```

Widać rozkład który ma długi prawy ogon, jednak interesują mnie te charakterystyczne "dzidy" na początku. Czy te wartości są jakieś szczególne? 

```{r}
filtered$Episodes <- as.numeric(filtered$Episodes)
ggplot(filtered, aes(x=Episodes))+
  xlim(0, 30)+
  scale_y_log10()+
  geom_histogram(binwidth=1)
```

Tutaj dokładnie widać te skoki, <span style="background-color: yellow">1, 12, 26. To są przyjęte przez społeczność standardowe długości serii.</span> 1 to film/OVA/Special, 12 to standardowy sezon, a 25/26 to zazwyczaj produkcje kończące się na jednym sezonie. Gdy spojrzymy na miejsce 2 oraz 3 w rankingu, to obie te serie trwają właśnie kolejno 16 i 24 odcinki, natomiast pierwsza jest niestandardowa i składa się z 64 odcinków. Są jeszcze dwa garby
```{r}
ggplot(filtered, aes(x=Episodes))+
  xlim(30, 50)+
  scale_y_log10()+
  geom_histogram(binwidth=1)
```

39 i 48 to kolejne popularne długości serii. <span style="background-color: yellow">Czy długość sezonu ma jakiś wpływ na popularność albo ocenę anime?</span>

```{r}

ggplot(filtered, aes(x=Score, y=Episodes, color=Type))+
  scale_y_log10()+
  geom_point()
```

Tworzy nam się ciekawy pattern drabinki. Można z niej wywnioskować dwie rzeczy - Anime nadawane za pośrednictwem TV mają zasadniczo najwięcej odcinków, oraz znajdują się w czołówce wyniku, o czym mówiliśmy już wcześniej, natomiast może to też działać w drugą stronę - <span style="background-color: yellow">te produkcje, które spodobały się widowni, otrzymały kolejny i kolejny sezon</span>, w wyniku czego odstające wartości w okolicach tysiąca to nie przypadek, a wieloletnie serie, które trwają tak długo jak "Klan" w porównaniu do innych polskich seriali:

```{r}
filtered %>%
  arrange(desc(Episodes)) %>%
  slice_max(Episodes, n=5)
```

A jak ilość odcinków ma się do popularności?

```{r}

ggplot(filtered, aes(x=Episodes, y=Popularity, color=Type))+
  geom_point(alpha=0.7)+
  scale_x_log10()
```

Z tego wykresu mogę tylko wyciągnąć wniosek, że to <span style="background-color: yellow">raczej ilość odcinków wynika w popularności, a nie popularność z ilości odcinków.</span> Filmy przewijają się przez całe spektrum popularności, natomiast serie telewizyjne nie mają tendencji spadać na aż tak niskie lokaty. Widać też teraz lepiej, że serie TV zazwyczaj mają powyżej 10-ciu odcinków natomiast OVA kręcą się w okolicy 3-10 odcinków. Tak to wygląda prawdopodobnie ze względu na to, że OVA czyli kategoria podobna do "Special", która zakłada jednak, że jest to dodatek jednak pełnowymiarowy do podstawowej opowieści, nie jest tak mocno ustrukturyzowana i ilość odcinków w takich "sezonach" waha się w granicach kilku. <span style="background-color: yellow">Może to wskazywać na to, że studia nie mają ciśnienia ze strony wydawców, na trzymanie się ramowych ilości odcinków uznanych za standard</span>. Dzięki temu, te produkcje nie są tak rozwleczone, tylko dokładnie tyle, ile twórcy chcą przekazać, zamykają w dogodnej ilości odcinków. 

### Rating wiekowy

Jako zmienna factorowa, będzie to dość proste

```{r}

rating <- filtered %>%
  group_by(Rating)

ggplot(rating, aes(x=Score, y=Rating))+
  geom_boxplot()

```

Wykres pięknie obrazuje pozycyjne statystki dla każdej z kategorii wiekowych. Mediana wyników punktowych jest najwyższa w przypadku grupy R - 17+, a największe rozproszenie występuje w przypadku R+ - Mild Nudity oraz G - All Ages/

```{r}

ggplot(rating, aes(x=Episodes, y=Rating))+
  xlim(0,50)+
  geom_boxplot()

```

Pozwoliłem sobie dość brutalnie przyciąć wykres, ponieważ w przypadku logarytmowania osi X, obraz był trudny do interpretacji. To, co widać na grafice powyższej, to zarówno moja niekompetencja w pozostawieniu kategorii Unknown, jak również fakt, że treści kierowane wyłacznie do dorosłych w kategorii "Hentai", to zazwyczaj serie o zakresie 1-5 odcinków. Ze względów etycznych, nie będę kontynuować analizy tej kategorii. Kolejne kategorie to "Mild nudity" lub inaczej "ecchi" która traktuje ryzykowne treści jako dodatek do głównego wątku. Powiem tylko podobnie jak w przypadku poprzedniej, że skupiona jest na krótkich seriach. Podobna do niej, okrojona z drażliwych treści ale pozostawiająca przemoc jest R - 17+. Biorąc pod uwage nasze wcześniejsze obserwacje, można przypuścić, że będzie ona obecna szczególnie w produkcjach emitowanych w telewizji. Podobnie zachowuje się również PG-13 a więc kategoria dla nastolatków, natomiast grupy PG - Children i G - All Ages oscyluje wokół jedynki z długimi prawymi ogonami, co może wskazywać na to, że w tych kategoriach najczęściej pojawiają się filmy dla dzieci, lub pojedyncze odcinki. Warto dodać do tej analizy długość odcinka:

```{r}

ggplot(rating, aes(x=Duration,y=Rating,color=Type))+
  geom_point()

```

Z powyższego wykresu wynika jedna rzecz - kategoria "Hentai" ma zdecydowanie krótsze odcinki od pozostałych ratingów. Treści dla dzieci są zarówno krótkie jak i długie (filmy i formy 5-10 minutowych odcinków). Zestawmy to jeszcze z Popularnością a rating potraktujmy jako factor


```{r}
ggplot(rating, aes(x=Popularity, y=Duration, color=Rating))+
  geom_point()

```

Ciężko wyznaczyć tutaj jakiś wiodący trend, widać jedynie, że produkcje krótkie, kategoryzowane dla wszystkich grup wiekowych, zazwyczaj trzymają się w ogonie rankingu, być może i zrozumiale - <span style="background-color: yellow">prawdopodobnie wynika to z tego, że dzieci nie wystawiają ocen na platformie, i w rankungu na czele pozostają aktywni użytkownicy którzy potrafią już posługiwać się komputerem</span>. 

### Producenci

Niestety na tą kategorię nie wystarczyło czasu, będzie ona uzupełniona po terminie oddania w formie osobistego uzupełnienia projektu.

### Gatunki

Najlepsze zostawiłem jednak na koniec. Z racji iż nie dysponuję factorem w tej kategorii, pozwolę zaczerpnąć z mojego doświadczenia i przeanalizować kilka kategorii, które moim zdaniem są najbardziej charakterystyczne:
- Action - prawdopodobnie najpopularniejsza grupa, wszędzie gdzie dzieje się walka, akcja, rywalizacja
- Romance - romanse, jedna z popularniejszych kategorii ze względu na grupę docelową wielu produkcji
- Thriller - straszne filmy 
- Fantasy - fantastyka, ucieczka do innych światów, eskapizm
- Sports 
- Supernatural - superbohaterowie posiadający supermoce
- Comedy - skecze, gagi, sytuacyjne
- Slice of Life - bardzo popularna grupa, opowiada o życiu codziennym, traktuje o innym tempie życia niż to, które dyktuje nam otoczenie

```{r}
action <- filtered %>%
   filter(str_detect(Genres, "Action"))
romance <- filtered %>%
   filter(str_detect(Genres, "Romance"))
thriller <- filtered %>%
   filter(str_detect(Genres, "Thriller"))
fantasy <- filtered %>%
   filter(str_detect(Genres, "Fantasy"))
sports <- filtered %>%
   filter(str_detect(Genres, "Sports"))
supernatural <- filtered %>%
   filter(str_detect(Genres, "Supernatural"))
comedy <- filtered %>%
   filter(str_detect(Genres, "Comedy"))
slice_of_life <- filtered %>%
   filter(str_detect(Genres, "Slice of Life"))

genres <- bind_rows(
  action %>% mutate(Gatunek = "Action"),
  romance %>% mutate(Gatunek = "Romance"),
  thriller %>% mutate(Gatunek = "Thriller"),
  fantasy %>% mutate(Gatunek = "Fantasy"),
  sports %>% mutate(Gatunek = "Sports"),
  supernatural %>% mutate(Gatunek = "Supernatural"),
  comedy %>% mutate(Gatunek = "Comedy"),
  slice_of_life %>% mutate(Gatunek = "Slice of Life")
)
genres$Gatunek <- as.factor(genres$Gatunek)

genres %>%
  group_by(Gatunek) %>%
  summarise(
    mean = mean(Score),
    med = median(Score),
    sd = sd(Score),
    min = min(Score),
    max = max(Score),
    n = n()
  ) %>%
  arrange(desc(n))

ggplot(genres, aes(x=Gatunek, y=Score))+
  geom_boxplot()


```

Prosta tabelka a dostarczyła nam tak wiele. Posortowałem malejąco względem liczebności, dzięki czemu będę miał wstępny wgląd na siłę wskaźników. <span style="background-color: yellow">Najliczniejsza z poniższych grup to "Comedy" co może wskazywać, że fani Anime gustują w komedii, lub co bardziej prawdopodobne, większość anime ma mniejsze lub większe wstawki humorystyczne</span>, co kategoryzuje je w tej grupie. Komedie z poniższego zestawienia mają prawie najmniejszą medianę, jednak to może być właśnie wynik wysokiej liczebności. Odchylenie całkiem wysokie, ale również zakres najszerszy - to komedie tworzą te najlepsze i najgorsze produkcje.  
Akcja i fantastyka mają zbliżone metryki, to w przypadku romansów zaczyna się dziać coś ciekaszego, ponieważ w ich przypadku odchylenie standardowe jest najmniejsze, czyli <span style="background-color: yellow">romansów może nie jest aż tyle co anime akcji, jednak ich widzowie są przyzwyczajeni do tego, jak te serie wyglądają, wobec czego ten gatunek skupia faktycznie zainteresowanych w przeciwieństwie do Akcji, która też ma większe odchylenie i większy zakres ocen</span>. Być może to dlatego, że więcej ekranizacji filmowych to właśnie filmy akcji? Zobaczmy

```{r}

ggplot(genres, aes(x=Popularity, y=Score, color=Gatunek))+
  xlim(0,5000)+
  ylim(4,10)+
  geom_point(alpha=0.7)
```

A jednak wykres wskazuje, że nie ma tu wielkiego skupienia tych wartości: anime każdego gatunku są rozproszone, co wskazuje na to, że społeczność fanów może być zróżnicowana i nie jest tak, że "topkę" okupuje jeden lub dwa gatunki.  

## Podsumowanie

Dataset MyAnimeList dostarcza wiele wzorców na które warto zwrócić uwagę. Przede wszystkim statystycznie czołówkę popularnych Anime okupują produkcje emitowane w telewizji, bazowane na mangach, wypuszczane najczęściej w 12 lub 26 odcinkach, w których najczęściej przewijaja się komedie i sceny akcji.
  
Analiza gustów ludzkich nie należy do najprostszych, dlatego zdaję sobie sprawę, że jest to EDA, która powinna drążyć do samego końca każdy z aspektów. Przedstawiłem natomiast Państwu wszystko do tego stopnia, do którego nie bałem się eksperymentować z kodem i datasetem, aby nie zapędzić się w błędne wnioski i hipotezy.  

Rzeczy, na które osobiście zwracam uwagę i biję się w pierś, to pomieszanie mowy angielskiej z polską - jest to fundamentalny problem którego nie rozwiązałem ze względu na czas. Drugi czynnik, to niewielka skala analizy w stosunku do skali danych jakie posiadam (25 kolumn i 8000 rekordów zasługuje na dogłębniejsze dochodzenie). Dodatkowo wizualizacje skupiają się głównie wokół scatterplotów, histogramów i boxplotów, osobiście czułem się z nimi najbardziej biegle, ale całkowicie rozumiem, że w projekcie mogłem zawrzeć większą różnorodność. Przy okazji mogłem również pozbyć się kategorii "Unknown" w kilku wykresach i odfiltrować całkowicie.

Mimo wszystko podjąłem się przerobienia tak wielkiego datasetu ze względu na osobiste wieloletnie zamiłowanie do świata animowanych powieści pełnych akcji, piękna i wzorców które inspirowały mnie w okresie dojrzewania.  

Analizy natomiast nie zamierzam porzucić, ponieważ czuję, że było to bardzo ciekawe doświadczenie wędrować przez punkty zaczepienia, szukając wniosków i łącząc kropki. Dokument będę rozwijać we własnym zakresie i udostępnię swoją analize na [Githubie](https://github.com/CracovianCodeBreakers/EDA-MyAnimeList)
  
Osobiście chciałbym tą analizą również zachęcić zainteresowanych do zagłębienia się w ten świat, ze względu na wartości, jakie niosą azjatyckie produkcje animowane. One różnią się podejściem od naszych, rodzimych seriali mentalnością. Slice of life dla osób, które potrzebują trochę zwolnić z natłokiem obowiązków, filmy dla tych, którzy szukają przypływu emocji, najlepiej w sali kinowej, czy też ci, którzy chcieliby co tydzień zasiadać do telenoweli, która będzie im stopniowo odkrywać kolejne warstwy historii. To wszystko jest na wyciągnięcie ręki, a witryna MyAnimeList.net jest doskonałym katalogiem wszystkich istniejących produkcji. 

Źródła użyte podczas tworzenia analizy:
[Dataset anime](https://www.kaggle.com/datasets/dbdmobile/myanimelist-dataset?select=user-filtered.csv)
[Stringr regular expressions](https://stringr.tidyverse.org/articles/regular-expressions.html)
[MyAnimeList](https://myanimelist.net)