---
title: "EDA MyAnimeList"
author: "Kacper Janusz"
date: "2026-01-11"
output: html_document
---

```{r setup, include=FALSE}
knitr::opts_chunk$set(echo = TRUE)
knitr::opts_chunk$set(warning = FALSE, message = FALSE) 
```
## Słowem wstępu

Wśród dostępnych treści rozrywkowych w Polsce, coraz większą popularność zdobywa gatunek "Anime". \
Jest to japoński nurt, w którym tworzone są seriale oraz filmy, których główną charakterystyczną cechą 
jest kreowanie opowieści w kreskówkowym świecie, z bardzo specyficznej stylistyce - nieproporcjonalne wymiary 
twarzy, wielkie oczy, kolorowe włosy. W Polsce coraz częściej można się zetknąć z napływem tytułów
filmowych w kinach, wobec czego uznałem, że jest to doskonała okazja do przebadania społeczności widzów "anime", 
oraz poszukanie pewnych wzorców i ciekawych insightów na temat preferencji tej części społeczeństwa.

## Pochodzenie datasetu
Wszystkie dane przedstawiane w poniższym arkuszu pochodzą z portalu MyAnimeList.net.  
Jest to jeden z największych portali internetowych, który posiada informacje na temat wszystkich tytułów japońskich seriali rysunkowych, które były, są i będą wydawane.
Na portalu kaggle pojawia się co roku zestawienie wszystkich tytułów, od najstarszych istniejących rekordów, aż po te, zgromadzone w roku których dotyczy
dataset. Pochodzi ono dokładnie z danych wyżej wspomnianego serwisu. (Na potrzeby bardziej wnikliwych analiz, deweloperzy udostępnili również API).
Ja w analizie posłużę się danymi w 2023 roku, z prostego powodu - jest to najlepiej przygotowany dataset wśród tych z pozostałych lat. Wybrałem ten,
który został przez autora wstępnie przefiltrowany, wobec czego proces schematyzowania zestawu danych powinien przebiec sprawniej.

## Wstępna analiza

```{r Import + struktura}
dataset <- read.csv("anime-filtered.csv")
str(dataset)
```

Nasz dataset składa się w sumie z 25 kolumn i 14952 rekordów. Może się to wydawać kolosalna liczba w konteście skali tej analizy,
jednak sądzę, że w tym przypadku dobrze jest mieć jak najwięcej datapointów - potencjalne korelacje będą na większej próbie.

```{r}
summary(dataset)
```
### Opis kolumn
Mamy 25 kolumn, w których mamy dane ilościowe, jakościowe, oraz widać od razu, że pewne z nich doskonale byłoby przekonwertować na factory.  
Kolumny "anime_id", "Name", "English.name", "Japanese.name" to kolumny, które pomagają rozpoznać, o który tytuł dokładnie chodzi. Nie potrzebujemy ich wszystkich na potrzeby naszej analizy, postanowiłem zostawić wyłącznie "English.name" które pozostanie pod nazwą "Name"  

Kolumna "Synopsis" to streszczenie konkretnego tytułu, na ten moment nie znajduję przyczyny, aby ją pozostawić. Potencjalnie możnaby dokonać analizy, jak bardzo emocjonalne są powyższe opisy i jak bardzo mogą wpływać na opinię oglądających, jednak pozostawiam ten temat jako opcjonalny na później.  

Kolumny "Type", "Episodes", "Aired", "Premiered", "Duration", "Rating"  odnoszą się typowo do okresu release'u produkcji, czyli mówią nam w skrócie: Gdzie, kiedy, i w ilu odcinkach był emitowany serial/film, ile trwał każdy z odcinków, jakie miał ograniczenia wiekowe oraz kiedy pojawiła się w ogóle pierwsza oficjalna wzmianka o nim.  

Mamy również dosępne kilka kolumn, dzięki którym będzie można stworzyć charakterystykę wypuszczanych anime przez konkretne studia "Studios", wydawców "Licensors" oraz producentów "Producers.  

Następna grupa wartości związana jest już stricte ze społecznością fanów anime, ponieważ kolumny "Ranked", "Score" oraz "Popularity" odpowiadają kolejno za miejsce w tabeli najlepszych tytułów, średni wynik punktowy oraz miejsce w tabeli tytułów, które najczęściej były oglądane i oceniane.  

Ostatnia grupa kolumn, to te mówiące o zachowaniu widzów: "Members" mówi dokładnie ile osób oceniło/obejrzało/jakkolwiek "ruszyło" daną produkcję, "Favorites" to dla ilu produkcja znajduje się w kategorii "ulubione", "Watching" to ile osób obecnie ogląda dany tytuł (na co trzeba brać poprawkę ponieważ w wielu przypadkach użytkownicy nie odznaczają obejrzanych już tytułów), "Completed" jako ukończony tytuł, "On.Hold" oznacza, że osoba wstrzymała oglądanie, a "Dropped" to metryka mówiąca ile osób nie skończyło sezonu/filmu, porzucając zakończenie wraz z puentą całego tytułu. 



Wśród nich jest m.in. "Genre" która będzie bardzo przydatna podczas analizy preferencji użytkowników, kolumna "Studios" którą z pewnością przeanalizujemy pod kątem specjalizacji pewnych studiów w konkretnych gatunkach fabuły. Kolumna

```{r Braki}
library(mice)
md.pattern(dataset)
```
# Dataset ze strony Kaggle zawierał dwa warianty: raw i filtrowany. Zdecydowałem się operować na filtrowanym, ponieważ raw posiadał
# ponad 24000 rekordów, a blisko połowa z nich to tytuły które nigdy nie wyszły lub zostały zapomniane przez społecznoŚć
# Obecny posiada jedynie śladowe braki w kolumnie "Rating" co pozostawiam do późniejszego rozpatrzenia w ciągu poniższego EDA.

# Przechodzę do konwersji datasetu do postaci, w której będę mógł nim swobodnie manipulować
# Mam kolumny, które proszą się o konwersję na factor.
# ```{r Factory wstępne}
dataset$Type <- as.factor(dataset$Type)
dataset$Studios <- as.factor(dataset$Studios)
```
# Ale mam też takie, które choć bym chciał, nie jestem w stanie przekształcić w nieinwazyjny sposób. Kolumny takie jak:
```{r }
head(dataset$Producers)
head(dataset$Licensors)
```
# I szczególnie:
```{r}
head(dataset$Genres)
```
# Posiadają wiele rekordów rodzielonych przecinkami, więc zdecydowałem się podczas badań na nich, zbudować funkcję, która zadziała
# na zasadzie "LIKE % %" w SQL. To pozwoli mi bez większych problemów mimo wszystko odszukać rekordy, które zawierają nie tylko tą
# kategorię, po której filtruję
```{r}
like <- function(text, searched_string){
  words <- strsplit(text, ",")[[1]]
  words <- trimws(words)
  return(searched_string %in% words)
}
```
# Funkcja zakłada, że po przecinkach będzie znajdować się dokładnie takie słowo, jakiego szukamy, nie przyjmuje niestety wycinków nazw podobnie
# jak LIKE w SQL, jednak dobrze, że w ogóle mogę się z tym w ten sposób uporać

