---
title: "EDA MyAnimeList"
author: "Kacper Janusz"
date: "2026-01-11"
output: html_document
---

```{r setup, include=FALSE}
knitr::opts_chunk$set(echo = TRUE)
knitr::opts_chunk$set(warning = FALSE, message = FALSE) 
```
## Słowem wstępu

Wśród dostępnych treści rozrywkowych w Polsce, coraz większą popularność zdobywa gatunek "Anime". \
Jest to japoński nurt, w którym tworzone są seriale oraz filmy, których główną charakterystyczną cechą 
jest kreowanie opowieści w kreskówkowym świecie, z bardzo specyficznej stylistyce - nieproporcjonalne wymiary 
twarzy, wielkie oczy, kolorowe włosy. W Polsce coraz częściej można się zetknąć z napływem tytułów
filmowych w kinach, wobec czego uznałem, że jest to doskonała okazja do przebadania społeczności widzów "anime", 
oraz poszukanie pewnych wzorców i ciekawych insightów na temat preferencji tej części społeczeństwa.

## Pochodzenie datasetu
Wszystkie dane przedstawiane w poniższym arkuszu pochodzą z portalu MyAnimeList.net.  
Jest to jeden z największych portali internetowych, który posiada informacje na temat wszystkich tytułów japońskich seriali rysunkowych, które były, są i będą wydawane.
Na portalu kaggle pojawia się co roku zestawienie wszystkich tytułów, od najstarszych istniejących rekordów, aż po te, zgromadzone w roku których dotyczy
dataset. Pochodzi ono dokładnie z danych wyżej wspomnianego serwisu. (Na potrzeby bardziej wnikliwych analiz, deweloperzy udostępnili również API).
Ja w analizie posłużę się danymi w 2023 roku, z prostego powodu - jest to najlepiej przygotowany dataset wśród tych z pozostałych lat. Wybrałem ten,
który został przez autora wstępnie przefiltrowany, wobec czego proces schematyzowania zestawu danych powinien przebiec sprawniej.

## Wstępna analiza

```{r Import + struktura}
dataset <- read.csv("anime-filtered.csv")
str(dataset)
```

Nasz dataset składa się w sumie z 25 kolumn i 14952 rekordów. Może się to wydawać kolosalna liczba w konteście skali tej analizy,
jednak sądzę, że w tym przypadku dobrze jest mieć jak najwięcej datapointów - potencjalne korelacje będą na większej próbie.

```{r}
summary(dataset)
```
### Opis kolumn
Mamy 25 kolumn, w których mamy dane ilościowe, jakościowe, oraz widać od razu, że pewne z nich doskonale byłoby przekonwertować na factory.  
Kolumny "anime_id", "Name", "English.name", "Japanese.name" to kolumny, które pomagają rozpoznać, o który tytuł dokładnie chodzi. Nie potrzebujemy ich wszystkich na potrzeby naszej analizy, postanowiłem zostawić wyłącznie "English.name" które pozostanie pod nazwą "Name"  
```{r}
dataset$Japanese.name <- NULL
dataset$anime_id <- NULL
dataset$Name <- dataset$English.name
dataset$English.name <- NULL


```
Kolumna "Synopsis" to streszczenie konkretnego tytułu, na ten moment nie znajduję przyczyny, aby ją pozostawić. Potencjalnie możnaby dokonać analizy, jak bardzo emocjonalne są powyższe opisy i jak bardzo mogą wpływać na opinię oglądających, jednak pozostawiam ten temat jako opcjonalny na później.  
```{r}
dataset$sypnopsis <- NULL
```
Kolumny "Type", "Episodes", "Aired", "Premiered", "Duration", "Rating"  odnoszą się typowo do okresu release'u produkcji, czyli mówią nam w skrócie: Gdzie, kiedy, i w ilu odcinkach był emitowany serial/film, ile trwał każdy z odcinków, jakie miał ograniczenia wiekowe oraz kiedy pojawiła się w ogóle pierwsza oficjalna wzmianka o nim.  

"Source" oznacza, czy produkcja jest bazowana na opowieści z książki, czy też jest to oryginalna fabuła.  

Mamy również dosępne kilka kolumn, dzięki którym będzie można stworzyć charakterystykę wypuszczanych anime przez konkretne studia "Studios", wydawców "Licensors" oraz producentów "Producers.  

Następna grupa wartości związana jest już stricte ze społecznością fanów anime, ponieważ kolumny "Ranked", "Score" oraz "Popularity" odpowiadają kolejno za miejsce w tabeli najlepszych tytułów, średni wynik punktowy oraz miejsce w tabeli tytułów, które najczęściej były oglądane i oceniane.  

Ostatnia grupa kolumn, to te mówiące o zachowaniu widzów: "Members" mówi dokładnie ile osób oceniło/obejrzało/jakkolwiek "ruszyło" daną produkcję, "Favorites" to dla ilu produkcja znajduje się w kategorii "ulubione", "Watching" to ile osób obecnie ogląda dany tytuł (na co trzeba brać poprawkę ponieważ w wielu przypadkach użytkownicy nie odznaczają obejrzanych już tytułów), "Completed" jako ukończony tytuł, "On.Hold" oznacza, że osoba wstrzymała oglądanie, a "Dropped" to metryka mówiąca ile osób nie skończyło sezonu/filmu, porzucając zakończenie wraz z puentą całego tytułu. 

Najważniejszą z nich jednak zostawiłem na koniec - "Genre", czyli gatunek. Moim zdaniem będzie to bardzo przydatna informacja podczas analizy preferencji użytkowników. Wierzę, że uda się z niej wyciągnąć najwięcej spostrzeżeń.  

```{r}
library(mice)
md.pattern(dataset)
```
## Braki danych
Przefiltrowany dataset posiada przeszło 14 tysięcy rekordów, a mimo to zdarzyły się takie, które nie posiadają pewnych informacji. "Rating" to jednak kategoria wiekowa, więc można przypuszczać, że są seriale, które nie miały przyznanej żadnej kategorii, być może przez to, że jeszcze nie wyszły, a może właśnie dlatego, że są tak stare. Postanowiłem zostawić te tytuły i zachować ostrożność podczas filtracji.

## Porządkowanie struktury datasetu
Przechodzę do konwersji arkusza do postaci, w której będę mógł nim swobodnie manipulować
Mam kolumny, które wprost proszą się o konwersję na factor.

```{r Factory wstępne}
table(dataset$Type)
dataset$Type <- as.factor(dataset$Type)
table(dataset$Source)
dataset$Source <- as.factor(dataset$Source)
```

Ale mam też takie, które choć bym chciał, nie jestem w stanie przekształcić w nieinwazyjny sposób. Kolumny takie jak:

```{r }
length(unique(dataset$Studios))
length(dataset$Studios)
length(unique(dataset$Producers))
length(dataset$Producers)
length(unique(dataset$Licensors))
length(dataset$Licensors)
```

Pasowałyby jako factor, ale tych wartości jest zbyt wiele, blisko 9-15% całego datasetu, więc pozostawiam je jako napis.

I szczególnie ta, w której pokładam najwięcej nadziei:

```{r}
head(dataset$Genres)
length(unique(dataset$Genres))
```

Posiada one wiele rekordów rodzielonych przecinkami, więc zdecydowałem się na potrzeby badań, zbudować funkcję, która zadziała na zasadzie "LIKE % %" w SQL. To pozwoli mi bez większych problemów mimo wszystko odszukać rekordy, które zawierają nie tylko tą kategorię, po której filtruję (oraz posłużą również do Procudentów, Wydawców i Studiów)

```{r}
like <- function(text, searched_string){
  words <- strsplit(text, ",")[[1]]
  words <- trimws(words)
  return(searched_string %in% words)
}
```

Funkcja zakłada, że po przecinkach będzie znajdować się dokładnie takie słowo, jakiego szukamy, nie przyjmuje niestety wycinków nazw podobnie jak LIKE w SQL, jednak dobrze, że w ogóle mogę się z tym w ten sposób uporać.  

Finalny kształt datasetu:

```{r}
str(dataset)

```

## Wstępna analiza

Przechodzę do wstępnej analizy liczb, dostępnych w naszym datasecie.  
Na pierwszy ogień przeanalizuję końcową ocenę użytkowników, dzięki czemu dowiemy się, w jakim zakresie (0-10) wystawiane są najchętniej oceny


```{r}
library(ggplot2)

min(dataset$Score)
max(dataset$Score)
```

Dane wahają nam się od 1.85 do 9.19, więc biorąc pod uwagę skalę 10-cio stopniową, nie mamy pełnej rozpiętości danych. To wskazuje, że nie ma tytułów, które byłyby jednogłośnie okrzyknięte arcydziełem, ani też tragicznych produkcji. Mimo to, są ekstrema i na pewno coś kierowało odbiorcami, żeby tak ocenić dane anime.


```{r}

mean(dataset$Score)
median(dataset$Score)

```

Średnia i mediana znajdują się z drobnym błędem dokładnie w tym samym punkcie. Mamy tutaj idealną symetrię? Ciekawa sprawa, zobaczmy rozkład tej zmiennej.


```{r}
ggplot(dataset, aes(x=dataset$Score))+
  geom_histogram(binwidth=.1)
ggplot(dataset, aes(x=dataset$Score))+
  geom_histogram(binwidth=.1)+
  xlim(5, 7)
```

I sprawa staje się jasna. Pierwszy rzut oka wskazuje nam dwie rzeczy - jest widoczny delikatny rozkład z centrum oscylującym wokół 6.7, natomiast jest też punkt 6.5 który zdaje się być gigantyczną odstającą daną. To tłumaczy skąd mediana i średnia mają taką wartość. Na tą potrzebę mogę spróbować ustawić skalę Y jako logarytmiczną

```{r}
library(ggplot2)
ggplot(dataset, aes(x=dataset$Score))+
  geom_histogram(binwidth=.1)+
  scale_y_log10()
```

Teraz lepiej widac rozkład danych nieodstających. Warto byłoby sprawdzić, o co chodzi z tym punktem 6.5.

```{r}
library(dplyr)
odstajace <- dataset %>%
  filter(dataset$Score >= 6.4 & dataset$Score <= 6.6)
summary(odstajace)


```